臺灣基隆地方法院民事裁定  
111年度抗字第16號
抗  告  人  莊汶軒  
相  對  人  楊碧慈  

上列當事人間聲請裁定拍賣抵押物事件，抗告人對於民國111年2
月23日本院司法事務官所為110年度司拍字第133號裁定提起抗告
，本院第二審合議庭裁定如下：
    主    文
抗告駁回。
抗告程序費用新臺幣壹仟元由抗告人負擔。
    理    由
一、按抵押權人於債權已屆清償期，而未受清償者，得聲請法院
    拍賣抵押物，就其賣得價金而受清償，民法第873條定有明
    文。上開規定於最高限額抵押權準用之，同法第881條之17
    亦定有明文。準此，最高限額抵押權人於該抵押權所擔保之
    債權已屆清償期而未受清償，自得聲請法院拍賣抵押物以資
    受償。而所謂債權已屆清償期而未受清償者，只須依登記簿
    上所載清償期，或依民法第315條得隨時請求清償時而未受
    清償者，抵押權人即可實行抵押權，無須先經催告，使債務
    人負遲延責任後，抵押權人始得實行抵押權，有最高法院58
    台抗字第455號裁定可資參照。又聲請拍賣抵押物係屬非訟
    事件，法院祇須就抵押權人提出之文件為形式上審查，如認
    其有抵押權登記擔保範圍之債權存在，且債權已屆清償期而
    未受清償，即應為准許拍賣抵押物之裁定；且此類事件，並
    無確定實體上法律關係存否之性質，如對於抵押債權之存否
    有爭執，應另循訴訟途徑以謀解決，而不得於抗告程序中主
    張以求解決，並據為廢棄拍賣裁定之理由（最高法院51年台
    抗字第269號判例、94年度台抗字第631號裁定意旨參照）。
二、抗告意旨略以：
　㈠抗告人之祖父即第三人莊早貴從未向相對人借款，亦未向第
    三人楊秀敏借款，系爭抵押物所擔保之債權並不存在。
　㈡縱使系爭抵押物所擔保之債權存在，第三人莊早貴與楊秀敏
    僅為該債權之連帶債務人，且本件並無證據證明楊秀敏曾經
    承認係爭債權；縱楊秀敏曾經承認系爭債權，其效力亦不及
    於莊早貴及抗告人，是系爭債權應已於民國97年7月15日罹
    於時效。
　㈢爰聲明：原裁定廢棄。
三、經查：
  ㈠本件相對人原聲請意旨略以：第三人莊早貴以原裁定附表所
    示不動產，於82年1月27日設定新臺幣（下同）300萬元之抵
    押權，相對人為抵押權人，擔保第三人莊早貴及楊秀敏對於
    相對人債權。而莊早貴於85年9月23日過世，系爭不動產由
    抗告人繼承，相對人每年逢年過節，均會不時向楊秀敏催討
    ，但楊秀敏均未償還，爰聲請准予拍賣抵押物等語。業據提
    出土地登記謄本、土地、建築改良物抵押權設定契約書、他
    項權利證明書、楊秀敏所書立之證明書為證。形式上堪認系
    爭抵押權存在，且抵押權所擔保之債權存在，該債權並已屆
    清償期而未受清償，則原審准許相對人拍賣抵押物之聲請，
    於法並無不合。
  ㈡抗告人主張系爭抵押權所擔保債權不存在或已罹於時效，性
    質上乃屬實體上爭議，依據上開實務見解，並非本件拍賣抵
    押物裁定之非訟程序所得審查。
　㈢從而，原審准許相對人拍賣抵押物之聲請，並無不當，抗告
    意旨指摘原裁定不當，求予廢棄，為無理由，應予駁回。
四、據上論結，本件抗告為無理由，依非訟事件法第46條、第21
    條第2項、第24條第1項，民事訴訟法第495條之1第1項、第4
    49條第1項、第95條、第78條，裁定如主文。
中　　華　　民　　國　　111 　年　　8 　　月　　8　　日
                        審判長法　官  黃梅淑
　　　　　　　　　   
  　　　　　　　　　          法  官  曹庭毓
　　　　　　　　　
  　　　　　　　　　          法  官  周裕暐 
以上正本係照原本作成。
本裁定除以適用法規顯有錯誤為理由，不得再抗告。
如提起再抗告，應於裁定送達後10日內委任律師為代理人向本院
提出再抗告狀，並繳納再抗告費新臺幣1,000 元。　　　　　　
中　　華　　民　　國　　111 　年　　8 　　月　　8　　日
                              書記官  謝佩芸